臺灣高等法院刑事判決
110年度上易字第1619號
上  訴  人  
即  被  告  廖育輝


            陳少語



上列上訴人等即被告等因竊盜案件，不服臺灣新竹地方法院110
年度易字第79號，中華民國110年8月26日第一審判決（起訴案號
：臺灣新竹地方檢察署109年度偵字第12098號），提起上訴，本
院判決如下：
    主  文
上訴駁回。
    事  實
一、廖育輝、陳少語與林益偉共同意圖為自己不法所有、基於結
    夥3人以上竊盜之犯意聯絡，由林益偉駕駛登記在其為負責
    人之千禾工程有限公司名下車號000-0000號自用小客車，搭
    載廖育輝及陳少語，分別依如附表編號1至4「分工方式欄」
    所示之行為分擔，而為附表編號1至4所示之竊盜犯行。
二、案經臺灣新竹地方檢察署檢察官公訴蒞庭簽分偵查後起訴。
    理  由
一、本院以下所引被告以外之人於審判外所為之陳述，業經當事
    人同意作為證據(見本院卷第90、123頁)，本院審酌該等供
    述證據作成時之情況，尚無違法取得證據及證明力明顯過低
    等瑕疵，且與本案待證事實間具有相當關聯，作為證據充足
    全案事實之認定，應屬適當，依刑事訴訟法第159條之 5第1
    項規定，得為證據。
二、事實認定部分：
    訊據被告廖育輝矢口否認有何加重竊盜犯行，辯稱：本案4
    次我都沒有去云云。訊據被告陳少語固不否認於上開時間，
    與林益偉、被告廖育輝至上開地點，供稱：我4次都有去等
    語，惟矢口否認有何加重竊盜犯行，辯稱：我不知道他們在
    犯罪，我那時下車買東西，後來廖育輝拿東西給我，叫我拿
    上車，我上車後打開看才知道裡面是汽車音響，去的時候沒
    有說要做什麼，只說要找朋友，我有問為何有汽車音響，廖
    育輝說是人家拿給他的云云。經查：
　㈠被害人即告訴人蔡宗原、被害人林建宏、李宗翰、曾敏華於
    上開各該時間發現車輛遭破壞，其等上開車內各該財物遭人
    竊取等情，業據如附表各編號「證據及出處欄」所示之證人
    等人證述明確，並有如附表各編號「證據及出處欄」所示之
    證物附卷可稽，是上開事實，首堪認定。
　㈡證人林益偉於原審審理時證稱：當時到新竹市金山街附近之
    地點，是廖育輝、陳少語決定的，二位都有告訴我要走那條
    路，開車是聽他們二人的指示，開到他們說的地方，我當時
    只認識廖育輝，陳少語是廖育輝找來的，廖育輝說我有車子
    ，請我開車號000-0000號自用小客車【載他們來新竹地區竊
    取4台車內的行車紀錄器、衛星導航、音響、電腦、DVD等物
    品】，我有跟廖育輝說這樣會害我卡到竊盜案件，廖育輝說
    沒關係，如果出事的話他會扛。【我負責開車，由他們輪流
    指示我何處停車，他們下車去，都是廖育輝拿一袋裝有車子
    電視或音響的東西回來】，陳少語有說賣掉的錢會分給我等
    語（見易79卷第244至250頁），核與被告廖育輝於前案審判
    程序時證稱：是我跟陳少語約林益偉的，一開始就有講要去
    拆汽車音響，【由林益偉負責開車，他在車上等我們，我跟
    陳少語去偷車內音響、行車紀錄器、導航】等物品，陳少語
    拿去賣錢分給我們等語（見易緝2卷第66至75頁），故參酌
    被告廖育輝、陳少語及證人林益偉等人之供述，足認被告廖
    育輝、陳少語二人就附表各編號關於犯罪之協議及分工所述
    情節俱大致相符，其等並透過變賣分贓上開物品之方式以朋
    分款項，由此益徵被告廖育輝、陳少語主觀上顯有意圖為自
    己不法所有之犯意聯絡及行為分擔，甚為顯然。
　㈢又被告陳少語於偵查中供稱：【我知道他們有去偷東西，應
    該就是敲破車窗玻璃，偷車子裡面的東西，廖育輝後來有請
    我幫他拿東西，…裡面就是衛星導航、一些行車紀錄器】等
    語(見他卷第2526號卷第47頁反面)。而被告陳少語上開所述
    ，經核與下列證人即被害人所述之情節約略相同：
　1.證人即被害人曾敏華於警詢時證述：我於104年9月28日18時
    30分，發現停放在新竹市東區金山26街與金山東街口的2790
    -N2號自小客車【左後車窗遭擊破1面，經查看車內黑色DVD
    主機及衛星導航主機、手持無線電被偷走】等語(見偵字第5
    73號卷第12至13頁)；證人即被害人李宗翰於警詢時證稱：
    我於104年9月27日11時40分，發現停放在新竹市東區金山18
    街停車場的DU-4688號自小客車【右後車窗遭擊破兩面，經
    查看車內無線電遭拆下放在後座，車內放置之液晶螢幕被偷
    走】等語(見偵字第573號卷第8至9頁)，是以，依證人即被
    害人曾敏華、李宗翰等人描述其等之車窗遭擊破而被竊取車
    內物品之情節俱屬相似。
　2.再觀諸證人即被害人林建宏於警詢時證稱：我於104年9月25
    日18時許，將我的4002-WR自小客車停放在金山15街與金山1
    6街口…【發現車內的行車紀錄器、GPS、音響遭竊走，連同
    引擎蓋內的電源線也被人破壞剪掉】等語(見同卷第6至7頁)
    ；證人即被害人蔡宗原於警詢時證稱：我於104年9月27日凌
    晨0時30分許，將我的9270-T6自小客車停放在金山22街與金
    山南街口，早上6時許開車時【發現車內的行車紀錄器、GPS
    、倒車顯影器及音響遭竊走，連同我引擎蓋內的電源線也被
    人破壞剪掉】等語(見同卷第10至11頁)，是依證人即被害人
    林建宏、蔡宗原上開證述其車內物品遭竊之情形，包括連同
    其等引擎蓋內的電源線也被人破壞剪掉等方式亦屬相同。
　3.從而，參酌附表各編號所示之時間頗為接近(被害人不同)，
    地點亦俱分布在新竹市金山南街、金山22街、15街、18街及
    26街，可證證人林益偉上開證稱其經被告廖育輝、陳少語之
    指示，於附表各編號所示之上開時間，以地緣性頗為接近之
    新竹市金山南街、金山22街、15街、18街及26街尋覓行竊之
    車輛而得手上開各被害人車內之物品，足認被告廖育耀、陳
    少語有共同結夥三人以上實行前揭竊盜之行為，是其等竊取
    上開各被害人汽車內之財物等節，應堪認定。
　㈣參以本案案發現場附近監視器有拍攝到被告陳少語的身影及
    車號000-0000號自用小客車車牌號碼等節，有該監視器翻拍
    照片2張為憑（見偵573卷第18、21頁），並經被告廖育輝於
    前案審判程序時指證係被告陳少語明確（見易緝2卷第71頁
    ），且被告陳少語於偵查中坦認有從被告廖育輝處取得2台
    行車紀錄器、1台衛星導航等贓物，另行出售並分配金錢給
    被告廖育輝等情（見他2526卷第47至49頁），足認證人林益
    偉於原審證述其與被告2人曾於上開時間共同駕乘車號000-0
    000號自用小客車前往上開地點竊取上開汽車內物品，最終
    由被告陳少語負責銷贓分錢等事實，亦堪認定。
　㈤被告廖育輝於本院審理時固辯稱：伊這4次都沒有去現場，也
    不知道陳少語為什麼說伊有去云云；被告陳少語則辯稱：伊
    雖有到現場，但伊並不知情，並不知道他們要偷汽車音響等
    物云云。然綜合證人即共犯林益偉於原審審理時之證詞、被
    告廖育輝於前案審理時之證詞、被告陳少語之供述、如附表
    各編號之證人即被害人等人證述其等車輛內之物品遭竊時，
    行竊之人所使用破壞車輛之方式，並參酌前揭路口監視器翻
    拍照片等證據資料(見附表各編號「證據及出處欄」所示)，
    已足認本案係證人林益偉負責開車載被告廖育輝、陳少語，
    由被告廖育輝、陳少語下車行竊而為行為之分擔，並由被告
    陳少語負責銷贓分錢等節，業據本院前開認定，是被告廖育
    輝辯稱伊並不在現場云云，經核與本院卷證資料不符，難認
    可採。至被告陳少語辯稱：伊並不知情云云，然查，被告陳
    少語既有於附表各編號所示之時、地，並自被告廖育輝取得
    其所竊取附表各該編號之被害人所有之物品，則其既非毫無
    社會智識經驗之人，且證人林益偉依被告陳少語、廖育輝之
    指示，至地緣性頗為接近之新竹市金山南街、金山22街、15
    街、18街及26街尋覓行竊之車輛而得手上開各被害人車內之
    物品等節，亦據本院認定如前，是被告陳少語既有結夥三人
    以上共同竊盜如附表各編號之被害人之行為分擔，自難謂其
    主觀上毫不知情。是被告廖育輝、陳少語上開辯解，既與本
    院前開依證據所認定之事實不符，自難認其之辯解可採。
　㈥綜上所述，本案事證已臻明確，被告廖育輝、陳少語前揭所
    辯，顯係臨訟卸責之詞，不足採信。從而，被告廖育輝、陳
    少語所為上開結夥三人以上竊盜之犯行，均堪以認定，應依
    法論科。
三、論罪部分：
    按行為後法律有變更者，適用行為時之法律。但行為後之法
    律有利於行為人者，適用最有利於行為人之法律。刑法第2
    條第1 項定有明文。查被告2人行為後，刑法第321條第1項
    於108年5月29日修正公布，並自同年月31日生效。修正前刑
    法第321條第1項法定刑原為「6月以上、5年以下有期徒刑，
    得併科新臺幣10萬元以下罰金」，修正後變更為「6月以上
    、5年以下有期徒刑，得併科50萬元以下罰金」，經比較其
    新舊法結果，上開條文修正後之法定刑較修正前規定為重，
    顯見修正後規定較不利於被告2人，依刑法第2條第1項前段
    規定，自應適用修正前刑法第321條第1項規定處斷。核被告
    2人所為，均係犯修正前刑法第321條第1項第4款之結夥3人
    以上竊盜罪。且查：
　㈠被告廖育輝、陳少語具有犯意聯絡及行為分擔，應依刑法第2
    8條規定，論以共同正犯。
  ㈡被告陳少語於99年間，因竊盜案件，經臺灣桃園地方法院以9
    9年度審易字第868號判決判處有期徒刑7月、7月，應執行有
    期徒刑1年確定，於101年6月26日縮短刑期執行完畢出監等
    情，有本院被告前案紀錄表1份附卷可參(見本院卷第40、45
    頁)，足見被告陳少語於有期徒刑執行完畢後5 年內，故意
    再犯本案有期徒刑以上之4罪，為累犯，而本案同為竊盜案
    件，被告陳少語顯未能記取前案科刑之教訓謹慎行事，漠視
    法紀，對刑罰之反應力薄弱，未因此產生警惕作用，仍有應
    予處罰之惡性，而均有加重其刑之必要，參照司法院釋字第
    775 號解釋意旨，本院認被告陳少語本案所犯之4 罪均應依
    刑法第47條第1 項規定，加重其刑。
　㈢被告廖育輝、陳少語所犯如附表各編號所示之罪間，犯意各
    別，行為互殊，應予分論併罰。
四、上訴駁回之理由
　㈠原審以行為人責任為基礎，審酌被告廖育輝、陳少語正值壯
    年，不思以正途獲取財物，竟結夥三人竊取他人車輛內之配
    備，造成財物損害，欠缺尊重他人財產權，所為實應非難，
    被告廖育輝、陳少語犯後態度未見任何悔改之意，復無證據
    證明其等已賠償告訴人蔡宗原及被害人林建宏、李宗翰、曾
    敏華之損失，兼衡被告廖育輝、陳少語與同案被告林益偉各
    自分工情形，被告廖育輝於為國中畢業之智識程度，擔任水
    泥工，日薪2000元，需扶養父親，未婚，無子女之家庭經濟
    狀況；被告陳少語為高中畢業之智識程度，經營洗車場，平
    均月入7至8萬元，未婚，無子女之家庭經濟狀況等一切情狀
    ，就被告廖育輝、陳少語所犯各罪量處如附表各編號所示之
    刑，並各定其等應執行之刑；另以本案並無被告廖育輝、陳
    少語就該等物品銷贓後如何分配之證據，難以區分各自實際
    分得金錢或財物，亦無刑法第38條之2第2項所定情事，爰依
    刑法第38條之1第1項前段、第3項規定，就被告2人宣告共同
    沒收，並於全部或一部不能沒收或不宜執行沒收時，共同追
    徵其價額等節，經核其認事用法及量刑均無不當，應予維持
    。　　
  ㈡被告廖育輝上訴意旨以其並不在現場云云、被告陳少語以其
    主觀並不知情而否認犯行云云，經核並無可採，已據本院逐
    一指駁如前，原審復就被告之量刑刑度詳為審酌如上，其量
    刑既未逾越法定刑度，亦未濫用自由裁量之權限，自難認有
    何不當。是被告廖育輝、陳少語上訴否認犯行，俱非可採，
    其等之上訴均為無理由，俱應予以駁回。
據上論斷，應依刑事訴訟法第368條，判決如主文。
本案經檢察官王正皓到庭執行職務。
中　　華　　民　　國　　110 　年　　12　　月　　16　　日
                  刑事第二十五庭審判長法　官  邱滋杉
                                      法　官  陳彥年
                                      法　官  黃翰義
以上正本證明與原本無異。
不得上訴。
                                      書記官  邱鈺婷
中　　華　　民　　國　　110 　年　　12　　月　　20　　日
附錄：本案論罪科刑法條全文　　　　　　　　　　　　　　　
修正前中華民國刑法第321條
（加重竊盜罪）
犯竊盜罪而有左列情形之一者，處6月以上、5年以下有期徒刑：
一、於夜間侵入住宅或有人居住之建築物、船艦或隱匿其內而犯
    之者。
二、毀越門扇、牆垣或其他安全設備而犯之者。
三、攜帶兇器而犯之者。
四、結夥三人以上而犯之者。
五、乘火災、水災或其他災害之際而犯之者。
六、在車站或埠頭而犯之者。
前項之未遂犯罰之。
附表：
編號 時間 地點 分工方式 被害人 竊得財物 證據及出處 原審判決主文(即編號1至4) 1 民國104年9月27日6時前某時許 新竹市金山22街與金山南街口 由同案被告林益偉負責把風及接應，被告廖育輝、陳少語下手行竊 蔡宗原 行車紀錄器、衛星導航、倒車顯影器及音響各1台 1.同案被告林益偉於前案準備及審判程序、原審審判程序時之證述（見易緝2卷第53至60、65至77頁、易79卷第244至250頁） 2.證人即被害人蔡宗原於警詢時之證述（見偵573卷第10至11頁） 3.被告廖育輝於前案判程序時之證述（易緝2卷第66至75頁） 4.被告陳少語於偵查中之供述（他2526卷第47至49頁） 5.警員倪嘉聲104年12月19日出具之偵查報告（偵573卷第4至5、51頁）、標示本案犯罪地點及時間之Google地圖資料（偵573卷第17頁）、路口監視錄影畫面翻拍照片（偵573卷第18至28頁）、現場採證照片（105偵573卷第29至30頁）、車號000-0000號自用小客車之車輛詳細資料報表（偵573卷第33頁）、千禾工程有限公司之公司基本資料查詢結果、設址地之Google地圖資料（105偵573卷第34、37頁）、小隊長詹國定105年1月27日出具之偵查報告及檢附車號0000-00號自用小客車（告訴人蔡宗原）採證照片（偵573卷第52至54頁）、合迪股份有限公司106年3月30日出具陳報狀及檢附貸款借據暨約定書、動產抵押契約書、動產擔保交易動產抵押設定登記申請書、債權移轉確認書、動產擔保交易（動產抵押）移轉契約書、汽車新領牌照登記書、汽車貸款繳款紀錄（偵緝583卷第59至69頁）、原審109年度易緝字第2號刑事判決（易緝2卷第79至83頁） 廖育輝犯結夥三人以上竊盜罪，共肆罪，處有期徒刑捌月。 未扣案如「竊得財物欄」所示犯罪所得與陳少語共同沒收，於全部或一部不能沒收或不宜執行沒收時，共同追徵其價額。  陳少語犯結夥三人以上竊盜罪，共肆罪，均累犯，均處有期徒刑玖月。應執行有期徒刑壹年貳月。 未扣案如「竊得財物欄」所示犯罪所得與廖育輝共同沒收，於全部或一部不能沒收或不宜執行沒收時，共同追徵其價額。 2 104年9月27日10時38分許前某時許 新竹市金山15街與金山南街口 由同案被告林益偉負責把風及接應，被告廖育輝、陳少語下手行竊 林建宏 行車紀錄器、衛星導航及音響各1台 1.同案被告林益偉於前案準備及審判程序、原審審判程序時之證述（見易緝2卷第53至60、65至77頁、易79卷第244至250頁） 2.證人即被害人林建宏於警詢時之證述（見偵573卷第6至7頁） 3.被告廖育輝於前案判程序時之證述（易緝2卷第66至75頁） 4.被告陳少語於偵查中之供述（他2526卷第47至49頁） 5.警員倪嘉聲104年12月19日出具之偵查報告2紙（偵573卷第4至5、51頁）、標示本案犯罪地點及時間之Google地圖資料（偵573卷第17頁）、路口監視錄影畫面翻拍照片（偵573卷第18至28頁）、現場採證照片（偵573卷第32頁）、車號000-0000號自用小客車之車輛詳細資料報表（偵573卷第33頁）、千禾工程有限公司之公司基本資料查詢結果、設址地之Google地圖資料（105偵573卷第34、37頁）、合迪股份有限公司106年3月30日出具陳報狀及檢附貸款借據暨約定書、動產抵押契約書、動產擔保交易動產抵押設定登記申請書、債權移轉確認書、動產擔保交易（動產抵押）移轉契約書、汽車新領牌照登記書、汽車貸款繳款紀錄（偵緝583卷第59至69頁）、原審109年度易緝字第2號刑事判決（易緝2卷第79至83頁）  3 104年9月27日11時40分前某時許 新竹市金山18街停車場內 由同案被告林益偉負責把風及接應，被告廖育輝、陳少語下手行竊 李宗翰 華碩牌22吋螢幕1台 1.同案被告李宗翰於前案準備及審判程序、原審審判程序時之證述（見易緝2卷第53至60、65至77頁、易79卷第244至250頁） 2.證人即被害人李宗翰於警詢時之證述（見偵573卷第8至9頁） 3.被告廖育輝於前案判程序時之證述（易緝2卷第66至75頁） 4.被告陳少語於偵查中之供述（他2526卷第47至49頁） 5.警員倪嘉聲104年12月19日出具之偵查報告2紙（偵573卷第4至5、51頁）、標示本案犯罪地點及時間之Google地圖資料（偵573卷第17頁）、路口監視錄影畫面翻拍照片（偵573卷第18至28頁）、車號000-0000號自用小客車之車輛詳細資料報表（偵573卷第33頁）、千禾工程有限公司之公司基本資料查詢結果、設址地之Google地圖資料（105偵573卷第34、37頁）、合迪股份有限公司106年3月30日出具陳報狀及檢附貸款借據暨約定書、動產抵押契約書、動產擔保交易動產抵押設定登記申請書、債權移轉確認書、動產擔保交易（動產抵押）移轉契約書、汽車新領牌照登記書、汽車貸款繳款紀錄（偵緝583卷第59至69頁）、原審109年度易緝字第2號刑事判決（易緝2卷第79至83頁）  4 104年9月28日18時30分前某時許 新竹市金山26街與金山東街口 由同案被告林益偉負責把風及接應，被告廖育輝、陳少語下手行竊 曾敏華 DVD主機 、衛星導航及手持無線電各1台 1.同案被告林益偉於前案準備及審判程序、原審審判程序時之證述（見易緝2卷第53至60、65至77頁、易79卷第244至250頁） 2.證人即被害人曾敏華於警詢時之證述（見偵573卷第12至13頁） 3.被告廖育輝於前案判程序時之證述（易緝2卷第66至75頁） 4.被告陳少語於偵查中之供述（他2526卷第47至49頁） 5.警員倪嘉聲104年12月19日出具之偵查報告2紙（偵573卷第4至5、51頁）、標示本案犯罪地點及時間之Google地圖資料（偵573卷第17頁）、路口監視錄影畫面翻拍照片（偵573卷第18至28頁）、現場採證照片（偵573卷第31頁）、車號000-0000號自用小客車之車輛詳細資料報表（偵573卷第33頁）、千禾工程有限公司之公司基本資料查詢結果、設址地之Google地圖資料（105偵573卷第34、37頁）、合迪股份有限公司106年3月30日出具陳報狀及檢附貸款借據暨約定書、動產抵押契約書、動產擔保交易動產抵押設定登記申請書、債權移轉確認書、動產擔保交易（動產抵押）移轉契約書、汽車新領牌照登記書、汽車貸款繳款紀錄（偵緝583卷第59至69頁）、原審109年度易緝字第2號刑事判決（易緝2卷第79至83頁）